最高法院民事判決　　　　　　　九十四年度台上字第七一○號
　　上　訴　人　丁○○
　　　　　　　　乙○○
　　　　　　　　甲○○
　　　　　　　　丙○○
　　共　　　同
　　訴訟代理人　郭蕙蘭律師
　　　　　　　　謝國允律師
　　被 上訴 人　台北市政府地政處
　　法定代理人　宋清泉
　　訴訟代理人　賴建男律師
　　　　　　　　林于椿律師
上列當事人間請求國家賠償事件，上訴人對於中華民國九十二年
四月一日台灣高等法院第二審判決（九十一年度上國字第一○號
），提起上訴，本院判決如下：
    主  文
上訴駁回。
第三審訴訟費用由上訴人負擔。
    理  由
本件上訴人主張：坐落台北市○○區○○段三小段九二六之一、
九三○之一、九三一、九二五地號等四筆土地屬抽水站用地，九
二九之二、九三二之二、六七○地號等三筆土地屬堤防用地，六
七○、九二九、九三二地號等三筆土地屬行水區用地（下稱系爭
土地），原為伊共有，經台北市政府報奉行政院核准實施區段徵
收，由被上訴人據以公告辦理，伊申請經被上訴人核定以發給抵
價地方式辦理補償在案，被上訴人依平均地權條例第五十四條及
其施行細則第七十條之規定，按被徵收土地應領補償地價與區段
徵收補償地價總額所占之比例，計算伊應領抵價地之權利價值，
先後於民國八十六年十一月四日、同年月十七日函附「原土地所
有權人應領抵價地權利價值計算表」通知伊，惟被上訴人於八十
六年十二月三十日以北市地五字第八六二三八六五三○○號函附
變更該計算方法之計算表（下稱系爭行政處分），通知伊，造成
伊受有配地權利價值之損害。伊不服經訴願、再訴願由內政部決
定撤銷原處分，由原處分機關另為適法之決定，被上訴人始於八
十八年九月一日以北市地五字第八八二二五一一八○○號函重為
行政處分，就有關堤防及抽水站用地之權利價值，以全部土地依
平均地權條例第五十四條規定之計算方式計算權利價值後每平方
公尺再貼補權利價值新台幣（下同）一、八六六元予以計算權利
價值，重新計算。被上訴人應於八十七年二月發還之抵價地，遲
至八十八年十一月始分配台北市○○區○○段二五之六地號抵價
地（下稱系爭抵價地），遲延達一年八月，受有相當於租金之損
害共一百八十萬元，伊自得請求國家賠償。爰求為按伊取得抵價
地應有部分比例，命被上訴人分別對伊如數給付之判決。
被上訴人則以：系爭行政處分係因上訴人等人所有土地原屬一般
徵收範圍之堤防、抽水站土地，於辦理區段徵收前，每年均依平
均地權條例第十條規定調整其公告現值，遂造成與原屬區段徵收
範圍之行水區及農業區土地公告現值相差懸殊，導致原都市計畫
說明書內載明以區段徵收方式開發之行水區及農業區土地所有權
人，因受排擠無法領回被徵收面積百分之四十之可建築用地，有
損其依平均地權條例第五十四條規定之權益，原區段徵收土地所
有權人乃提出陳情，並經台北市政府市政會議審議，爰以系爭行
政處分通知五二六位土地所有權人，重新計算其應領抵價地之權
利價值，係顧及平均地權條例第五十四條之規定，並保障原區段
徵收行水區及農業區土地所有權人之權益，況伊為台北市政府下
級機關，當然有遵守市政會議決議之義務，作成系爭行政處分，
不能認為係違背職務之行為，即不具有故意過失。伊受理申請合
併分配期限及抽籤分配抵價地時點之延誤，係因大部分地主（含
上訴人在內）於八十七年之陳情要求，伊亦為顧及多數領回抵價
地面積不足最小建築單位面積地主之權益，且受理申請合併分配
之期限及抽籤分配抵價地之時點，法無明文規定，係為行政機關
之行政裁量權，況伊分二次抽籤分配抵價地及點交抵價地，係依
據八十八年二月十一日伊與土地地主（含上訴人在內）協調達成
之結論，伊於八十八年五月三日、同年十月七日辦理第一次、第
二次抽籤分配抵價地，並無違法。而上訴人依法已受貼補補償，
並無損害等語，資為抗辯。
原審以：被上訴人於八十六年十二月三十日作成系爭行政處分前
，確於八十六年十一月四日及同年月十七日已作成「原土地所有
權人應領抵價地權利價值計算表」之行政處分，通知上訴人，上
訴人對系爭行政處分提起行政救濟，於八十八年五月二十一日經
內政部決定撤銷，由被上訴人於同年九月一日依內政部撤銷意旨
，重為：「以全部土地依平均地權條例第五十四條規定之計算方
式計算權利價值後每平方公尺再貼補權利價值一、八六六元予以
計算權利價值」之行政處分，上訴人於八十八年十一月始以甲○
○、乙○○、丁○○應有部分各十萬分之二八六○四、丙○○則
為十萬分之一四一八八分得系爭抵價地等情，為兩造不爭之事實
，並有內政部訴願決定書、台北市政府地政處書函等為證。查系
爭行政處分，係因原屬一般徵收範圍之堤防、抽水站土地，於辦
理區段徵收前，每年均依平均地權條例第十條規定調整其公告現
值，遂造成與原屬區段徵收範圍之行水區及農業區土地公告現值
相差懸殊，導致原都市計畫說明書載明以區段徵收方式開發之行
水區及農業區土地所有權人，因受排擠無法領回被徵收面積百分
之四十之可建築用地，有損其依平均地權條例第五十四條規定之
權益，原區段徵收土地所有權人乃提出陳情，經台北市政府八十
六年十二月九日第九三六次市政會議審議，被上訴人因此重新計
算其應領抵價地之權利價值而作成，並通知五二六位土地所有權
人。則系爭行政處分，係為保障原區段徵收行水區及農業區土地
所有權人之權益，被上訴人並無故意過失違法之行為，其處理程
序，依法律之規定辦理，兼顧土地所有權人之利益及公務人員之
責任，若因行政程序之繁複即認被上訴人之所屬公務人員有不法
之行為，對被上訴人及所屬承辦人員，顯有不公之處。其次，系
爭行政處分於八十六年十二月三十日作成後，被上訴人即按原進
度受理申請合併分配期限及抽籤分配抵價地之相關作業程序，未
因上訴人對系爭行政處分進行行政救濟程序而停止，惟包括上訴
人在內之大部分地主，於八十七年之陳情要求暫緩受理申請合併
分配期限及抽籤分配抵價地，有台北市議會書函足據；被上訴人
亦顧及多數領回抵價地面積不足最小建築單位面積地主之權益，
三次展延受理申請合併分配期限至八十七年十一月三十日。八十
八年二月十一日，被上訴人與包括上訴人在內之大部分地主協調
達成協議。即部分希望先行分配土地之土地所有權人，就該部分
之權利價值計算抵價地面積由被上訴人配合先行分配土地；部分
希望暫時不予分配，俟行政救濟程序或協商完成後再分配土地之
原土地所有權人，就該部分之權利價值計算抵價地面積後，暫予
保留；至於先後分配之位置由被上訴人與雙方推派之代表協調之
，有基隆河河美橋至南湖大橋後河道整治地區後段徵收協調說明
會會議紀錄附卷可稽。被上訴人復以問卷調查方式，徵詢各土地
所有權人意見，希望先行分配土地之土地所有權人於八十八年五
月三日辦理第一次抽籤分配抵價地，包括上訴人之其餘土地所有
權人，則於同年十月七日辦理第二次抽籤分配抵價地，亦有問卷
調查表在卷可考。是被上訴人所屬承辦人員，依法辦事，並未構
成國家賠償之要件，因而將第一審所為被上訴人不利之判決廢棄
，改判駁回上訴人之訴。按本件上訴人對被上訴人計算其應領抵
價地權利價值之系爭行政處分，聲明不服，提起行政救濟程序，
並向被上訴人聲請停止辦理抽籤分配抵價地（見一審卷第一四○
－一四三頁）。嗣並與被上訴人就受理申請合併分配期限及抽籤
分配抵價地，經協調達成協議，被上訴人依協議期限分配系爭抵
價地與上訴人，即無遲延配地之可言。原審以此理由，為上訴人
敗訴之判決，經核並無不當。至原判決贅述其他理由，與判決之
結果不生影響。上訴意旨，指摘原判決為不當，求予廢棄，非有
理由。
據上論結，本件上訴為無理由。依民事訴訟法第四百八十一條、
第四百四十九條第一項、第七十八條，判決如主文。
中　　華　　民　　國　九十四　年　　四　　月　二十一　日
                      最高法院民事第七庭
                          審判長法官  許　朝　雄
                                法官  謝　正　勝
                                法官  劉　福　來
                                法官  鄭　玉　山
                                法官  吳　麗　女
      本件正本證明與原本無異
                                      書  記  官
中　　華　　民　　國　九十四　年　　五　　月　　二　　日
                                                      Ｑ
